---
title: 'Seminar'
author: |
        | Lichuang Huang
institute: Wie-Biotech
date: '`r format(Sys.Date() + 1)`'
output:
  beamer_presentation:
    latex_engine: xelatex
    keep_tex: true
    df_print: kable
    theme: "Berlin"
    colortheme: "beaver"
    fonttheme: "structurebold"
    includes:
      in_header: ./templ_beamer_company.tex
fontsize: 5pt
header-includes:
  \usepackage{pgfornament}
  \AtBeginEnvironment{longtable}{\tiny}
  \titlegraphic{\centering \includegraphics{./logo_lixiao.png}}
  \usepackage{caption}
  \captionsetup{font={tiny}}
  \usepackage{setspace}
  \setstretch{1.3}
  \linespread{1.3}
  \usepackage{xeCJK}
---

```{r setup, include = F}
knitr::opts_chunk$set(echo = F, eval = F, message = F)
if (!requireNamespace("utils.tool"))
  devtools::load_all("~/utils.tool/")
options(font_family = NULL)
```

# Tasks summary

## Overview 2024-05

\includegraphics[height=65mm]{./figs/workflow2_05.pdf}

## Methods 2024-05

 \includegraphics[height=65mm]{./figs/types_05.pdf}

## New Methods

```{r}
writeLines(news)
```

- scfea: scFEA 单细胞数据的代写通量预测
- methy: missMethyl, DMRcate, Gviz Methyl-seq 数据分析
- ucscTable: rtracklayer UCSC Table 数据获取
- cig: makeCGI CpG Islands 预测
- dmr: Gviz DMR 数据可视化

## New Features \small report

- Auto Tags: 自动统计分析标签 $\Rightarrow$ Note
- Auto Section name: 自动生成分析标题, Method + Content + (Signature)

\small
`## Cardinal 空间代谢组数据分析 (INTEGRATE)`

`### ClusterProfiler 富集分析 (STNCANCER)`

`## Seurat 空间转录组分析 (CANCER)`

- Delimiter

\begin{center}\pgfornament[anchor=center,ydelta=0pt,width=9cm]{88}\vspace{1.5cm}\end{center}

# Article sharing

## Theme

\includegraphics[height=65mm]{~/Pictures/Screenshots/Screenshot from 2024-06-13 17-24-31.png}

## Visualization

\includegraphics[height=65mm]{~/Pictures/Screenshots/Screenshot from 2024-06-13 17-27-26.png}

## Visualization

\includegraphics[height=65mm]{~/Pictures/Screenshots/Screenshot from 2024-06-13 17-28-39.png}

## Gviz for DNA

\includegraphics[height=65mm]{~/Pictures/Screenshots/Screenshot from 2024-06-13 17-30-00.png}

## Gviz Visualization

:::::: {.cols data-latex=""} 
::: {.col data-latex="{0.45\textwidth}"} 
- For Genome Visualization
:::

::: {.col data-latex="{0.02\textwidth}"}
\hspace{1pt}
:::

::: {.col data-latex="{0.45\textwidth}"} 
\includegraphics[height=65mm]{~/Pictures/Screenshots/Screenshot from 2024-06-13 17-31-00.png}
:::
::::::

# Schedule

## Schedule

- Finish orders
- New methods

# Thanks

```{r}
alls <- get_orders()
these <- dplyr::filter(alls, grpl(belong, "2024-05"))

p.wlst <- plot_workflow_summary(these)
p.wlst$p.fr2
p.wlst$p.tags
autosv(p.wlst$p.fr2, "workflow2_05")
autosv(p.wlst$p.tags, "types_05", showtext = T)
```

```{r}
news <- get_workflow_news("2024-05-01")
writeLines(news)
```
