---
title: 'Seminar'
author: |
        | Lichuang Huang
institute: Wie-Biotech
date: '`r format(Sys.Date() + 1)`'
output:
  beamer_presentation:
    latex_engine: xelatex
    keep_tex: true
    df_print: kable
    theme: "Berlin"
    colortheme: "beaver"
    fonttheme: "structurebold"
    includes:
      in_header: ./templ_beamer_company.tex
fontsize: 5pt
header-includes:
  \AtBeginEnvironment{longtable}{\tiny}
  \titlegraphic{\centering \includegraphics{./logo_lixiao.png}}
  \usepackage{caption}
  \captionsetup{font={tiny}}
  \usepackage{setspace}
  \setstretch{1.3}
  \linespread{1.3}
  \usepackage{xeCJK}
---

```{r setup, include = F}
knitr::opts_chunk$set(echo = F, eval = F, message = F)
if (!requireNamespace("utils.tool"))
  devtools::load_all("~/utils.tool/")
options(font_family = NULL)
```

# Tasks summary

## Overview 2024-04

\includegraphics[height=65mm]{./figs/workflow2_04.pdf}

## New Methods

- batman, `BATMAN-TCM`
- tcmsp2, TCMSP
- dl, `D-GCAN` (python), drug-likeness
- ctd, `Comparative Toxicogenomics Database`
- cluspro, `ClusPro`, protein-protein docking

# Article sharing

## scFEA

\includegraphics[height=65mm]{~/Pictures/Screenshots/Screenshot from 2024-05-14 16-48-58.png}

## Overview

:::::: {.cols data-latex=""} 
::: {.col data-latex="{0.45\textwidth}"} 
- 构建数据: Metabolic modules
- 通量估计: Cell-wise Flux Rate
- 下游分析: Others
:::

::: {.col data-latex="{0.02\textwidth}"}
\hspace{1pt}
:::

::: {.col data-latex="{0.45\textwidth}"} 
\includegraphics[height=65mm]{~/Pictures/Screenshots/Screenshot from 2024-05-14 16-39-31.png}
:::
::::::

## Situation

自发性脑出血（ICH）后调控 小胶质细胞代谢 的关键基因XXX

\qquad \qquad $\Downarrow$

- 单细胞数据
- 代谢水平
- 代谢物和基因的关系
- 但没有空间代谢组数据

## Examples

:::::: {.cols data-latex=""} 
::: {.col data-latex="{0.45\textwidth}"} 
\includegraphics[width=60mm]{~/Pictures/Screenshots/Screenshot from 2024-05-14 16-51-32.png}
:::

::: {.col data-latex="{0.02\textwidth}"}
\hspace{1pt}
:::

::: {.col data-latex="{0.45\textwidth}"} 
\includegraphics[width=60mm]{~/Pictures/Screenshots/Screenshot from 2024-05-14 16-55-26.png}
:::
::::::

## Integrate with Seurat

:::::: {.cols data-latex=""} 
::: {.col data-latex="{0.45\textwidth}"} 
\includegraphics[width=60mm]{~/Pictures/Screenshots/Screenshot from 2024-05-14 16-58-25.png}
:::

::: {.col data-latex="{0.02\textwidth}"}
\hspace{1pt}
:::

::: {.col data-latex="{0.45\textwidth}"} 
\includegraphics[width=60mm]{~/Pictures/Screenshots/Screenshot from 2024-05-14 17-00-00.png}
:::
::::::

# Schedule

## Schedule

- Finish orders
- New methods

# Thanks

```{r}
alls <- get_orders()
these <- dplyr::filter(alls, grpl(belong, "2024-04"))

p.wlst <- plot_workflow_summary(these)
p.wlst$p.fr2
autosv(p.wlst$p.fr2, "workflow2_04")
```

```{r}
news <- get_workflow_news("2024-04-01")
writeLines(news)
```
